【裁判字號】    99,訴,606
【裁判日期】    990528
【裁判案由】    毒品危害防制條例
【裁判全文】
臺灣板橋地方法院刑事判決               99年度訴字第606號
公  訴  人  臺灣板橋地方法院檢察署檢察官
被      告  甲○○
選任辯護人  張金盛律師
上列被告因違反毒品危害防制條例案件，經檢察官提起公訴（99
年度偵緝字第584 號），本院判決如下：
    主  文
甲○○無罪。
    理  由
一、公訴意旨以：被告甲○○明知安非他命為毒品危害防制條例
    第二條第二項第二款所規定之第二級毒品，依法不得販賣、
    持有，竟基於販賣第二級毒品安非他命之犯意，以其所持用
    之0000000000行動電話門號作為聯絡工具，先於不詳時日，
    向真實姓名年籍不詳之人，以不詳代價，購入不詳數量之安
    非他命並加以分裝後，伺機販出牟利。適有乙○○於民國九
    十八年七月五日十九時四十七分許，在址設臺北縣新莊市○
    ○街82、84號之統一便利超商旁，撥打公共電話至甲○○所
    持用之上揭行動電話門號，向甲○○購買安非他命，甲○○
    遂與乙○○約定以安非他命每小包（0.15公克）新臺幣（下
    同）一千元之價格，販售安非他命一小包予乙○○，並約於
    同日在臺北縣新莊市○○路上之媽祖廟公廁內，將一小包安
    非他命交付予乙○○牟利。嗣因乙○○於同日二十一時十分
    許，在臺北縣樹林市○○街與俊英街口為警查獲，向員警供
    出其所施用之安非他命係向甲○○所購得，始偵悉上情，因
    認被告甲○○涉犯毒品危害防制條例第四條第二項之販賣第
    二級毒品罪嫌等語。
二、按犯罪事實應依證據認定之，無證據不得認定犯罪事實，刑
    事訴訟法第一百五十四條第二項定有明文。而所謂認定犯罪
    事實之證據，係指足以認定被告確有犯罪行為之積極證據而
    言，該項證據自須適合於被告犯罪事實之認定，始得採為斷
    罪資料；苟積極證據不足為不利於被告事實之認定時，即應
    為有利於被告之認定，更不必有何有利之證據（最高法院二
    十九年度上字第三一０五號、三十年度上字第八一六號判例
    意旨參照）。又按刑事訴訟法第一百五十六條第二項規定：
    被告或共犯之自白不得作為有罪判決之唯一證據，仍應調查
    其他必要之證據，以察其是否與事實相符。其立法旨意乃在
    防範被告或共犯自白之虛擬致與事實不符，故對自白在證據
    上之價值加以限制，明定須藉補強證據以擔保其真實性，並
    非絕對可由法院自由判斷被告或共犯自白之證明力。況犯毒
    品危害防制條例第四條第一項至第四項、第五條第一項至第
    四項前段、第六條第一項至第四項、第七條第一項至第四項
    、第八條第一項至第四項、第十條或第十一條第一、二項之
    罪，供出毒品來源，因而破獲者，得減輕其刑，修正前毒品
    危害防制條例第十七條定有明文（九十八年五月二十日總統
    華總一義字第09800125141 號令修正公布第十七條第一項條
    文：『犯第四條至第八條、第十條或第十一條之罪，供出毒
    品來源，因而查獲其他正犯或共犯者，減輕或免除其刑』。
    並自公布後六個月施行），則涉犯上開罪名之人，如供出毒
    品來源因而破獲，既得藉以邀求寬典減輕其刑，為擔保其所
    為不利於對向共犯陳述之真實性，尤應有足以令人確信其陳
    述為真實之補強證據，始得據為不利被告之認定。再刑事訴
    訟法第一百六十一條第一項規定：檢察官就被告犯罪事實，
    應負舉證責任，並指出證明之方法，因此檢察官對於起訴之
    犯罪事實，應負提出證據及說服之實質舉證責任，倘所提出
    之證據，不足為被告有罪之積極證明，或其指出證明之方法
    ，無從說服法院以形成被告有罪之心證，基於無罪推定之原
    則，自應為被告無罪判決之諭知，復有最高法院著有九十二
    年度台上字第一二八號判例可參。
三、公訴人認被告甲○○犯毒品危害防制條例第四條第二項之販
    賣第二級毒品罪，無非係以(1)被告於警詢、偵查中之供述、
    (2)證人乙○○於警詢、偵查中之證述、(3)被告所持用000000
    0000號行動電話之雙向通聯紀錄、中華電信查詢資料暨電子
    地圖查詢資料等資為論據。
四、訊據被告固承認於九十八年七月五日十九、二十時許乙○○
    有打伊的行動電話，並相約在臺北縣新莊市○○路媽祖廟碰
    面之事實，惟堅決否認有販賣第二級毒品安非他命予乙○○
    之犯行，辯稱伊與乙○○是相約要一起出錢去買安非他命，
    但沒有買到安非他命等語。
五、經查：
  (一)、本件被告係於九十八年七月六日一時四十分許，在臺北縣
      樹林市○○街101 巷5 號1 樓為警查獲，並當場扣得安非
      他命吸食器一組及含安非他命殘渣袋一個，而被告於警詢
      除坦承於同年月五日二十二時許，在上址非法施用第二級
      毒品安非他命外，於警詢及偵查中均堅決否認有何販賣安
      非他命予乙○○之犯行，而其本次查獲所涉施用第二級毒
      品安非他命部分，並經本院以九十九年度易緝字第三三號
      判決判處有期徒刑七月，此有臺灣高等法院被告前案紀錄
      表、臺灣板橋地方法院檢察署九十八年度毒偵字第四八七
      七號起訴書在卷可憑，是扣案之安非他命吸食器一組及含
      安非他命殘渣袋一個難認與被告本件被訴之販賣安非他命
      予乙○○有何關聯，自不得為不利被告之認定。
  (二)、證人乙○○於九十八年七月五日二十一時十分許，在臺北
      縣樹林市○○街與俊英街口為警查獲，嗣於同日二十一時
      五十分許帶同警方至臺北縣樹林市○○街133 巷12之1號1
      樓住處執行搜索，經警當場查扣安非他命吸食一組，而其
      固於警詢中供陳「（問：你於九十八年七月五日二十時許
      所吸食安非他命，你是向何人購買？購買何種毒品？價值
      為何？數量為何？何時？在何地點向甲○○購買毒品？當
      時尚有何人在場？）向我朋友甲○○購買，交易地點是在
      臺北縣新莊市○○路媽祖廟的公廁內，購買安非他命一小
      包（數量0.15公克），價值為一千元，時間是九十八年七
      月五日十九時四十五分許，沒有人在場只有我跟他」、「
      （問：你是何種方式向甲○○購買毒品？如何連絡？購買
      次數為何？經警方帶同你前往新莊市○○路媽祖廟是否為
      你購買安非他命之地點？）我是在新莊市○○街便利商店
      公用電話撥打0000000000給甲○○，我是第一次向他購買
      安非他命」等語（參見九十八年度偵字第一八七四七號偵
      查卷第6 頁），雖其於偵查中仍證稱係向被告於上揭時地
      購買一千元之安非他命，然亦稱「（問：是為了交保所以
      指證他？）是，我想要出去」等語（詳同上偵卷第34頁）
      ，依其所供，可認證人乙○○指認被告之動機已有可議，
      又其於偵查中復證稱「（問：《提示00-00000000 號市內
      電話自九十八年六月二十三日起至九十八年七月五日與00
      00000000號行動電話之通聯紀錄》於九十八年六月二十三
      日起至九十八年七月五日間，00000000電話撥打甲○○使
      用之0000000000號行動電話計十六次，有無意見？）沒有
      意見，這些電話通聯都是我打給甲○○沒錯」、「（問：
      有跟甲○○買過毒品？）我有打給他都是要交易毒品或是
      還他錢，七月五日十九時那次電話是約在新莊市○○路媽
      祖廟的公廁旁跟他購買一千元的安非他命…」等語（參見
      同上偵卷第230 頁），依其所其證九十八年六月二十三日
      至同年七月五日共十六次撥打被告電話都是要交易毒品或
      還錢等語，顯與其在警詢中供稱九十八年七月五日是第一
      次向被告購買毒品等語不符，已有瑕疵。另證人乙○○於
      本院審理時先係證稱「（檢察官問：你當天打電話跟被告
      說要拿安非他命的時候是如何說的？）我說你有沒有東西
      ，他問我在哪裡，我說我在四維路的7-11，他就來載我，
      我們就到媽祖廟的廁所交易，然後我拿安非他命回家吸食
      ，之後就被抓了」、「之前有聽朋友說甲○○有在施用安
      非他命，所以才認識他的，剛認識他的時候我缺安非他命
      的時候會問他有沒有安非他命，他有時候說沒有，有時候
      會說有，他說有的時候就會跟他拿」、「（審判長問：這
      是什麼時候的事情？）我一直都有在施用，所以詳細的時
      間我不清楚」、「（審判長問：所以這幾個月你施用安非
      他命，你除了跟被告拿外，也會跟別人買？）對」、「（
      審判長問：你找甲○○拿的安非他命，都是當面還是透過
      電話？）有時候是路上遇到，要不然就是打電話問」等語
      ，惟又稱「（審判長問：查獲當天的付款及拿安非他命的
      模式，與你之前向甲○○拿的方式相同嗎？）之前我問他
      身上有沒有東西，他有時候說沒有，但他說有的時候我已
      經跟別人拿了，所以九十八年七月五日那次是我第一次向
      他拿」（參見本院九十九年五月五日審判筆錄），其就除
      查獲該次以外是否曾經向被告購買安非他命一節，先後所
      證情節矛盾，亦有瑕疵。
  (三)、至卷附之被告所持用0000000000號行動電話之雙向通聯紀
      錄、中華電信查詢資料暨電子地圖查詢資料等，固得以證
      明證人乙○○所證確於九十八年七月五日十九時四十七分
      許，在臺北縣新莊市○○街82號，以該處之公用電話撥打
      被告所使用之上開行動電話，然並無通話譯文可資證明證
      人乙○○與被告究否談及購買安非他命之事，參以證人乙
      ○○於前揭時地為警查獲時，僅扣得安非他命吸食器一組
      ，而被告遭查獲時亦僅扣得安非他命吸食器一組及安非他
      命殘渣袋，並未扣得大量之第二級毒品安非他命、電子秤
      、分裝袋或帳冊等物以供佐證，又證人乙○○上揭歷次證
      述，既有動機上之可議及內容上之瑕疵，且犯施用第二級
      毒品罪，供出毒品來源因而破獲者，得減輕其刑，毒品危
      害防制條例第十七條定有明文，則施用毒品之人，如供出
      毒品之來源因而破獲者，既得獲邀減輕其刑之寬典，為擔
      保其所為陳述之真實性，自應有足以令人確信其陳述為真
      實之補強證據，始能資為論罪之依據，是證人乙○○所稱
      曾於前揭時地向被告購買安非他命乙節，既缺乏足以令人
      確信其陳述為真實之補強證據，復為被告所堅決否認，自
      難認證人乙○○所述與事實相符。
六、綜上所述，本院綜合卷證資料，對於公訴意旨所指被告販賣
    第二級毒品安非他命之犯行，客觀上既尚未達於通常一般人
    均不致有所懷疑，而得確信其犯罪事實之程度，依「罪證有
    疑，利於被告」之法則，即應作有利於被告之認定。此外，
    復查無其他積極證據足資證明被告有何販賣第二級毒品犯行
    ，既不能證明被告犯罪，依法應為無罪之諭知。
據上論斷，應依刑事訴訟法第三百零一條第一項，判決如主文。
本案經檢察官張世聰到庭執行職務。
中    華    民    國    99    年    5     月    28    日
                  刑事第十庭    審判長法  官  李幼妃
                                      法  官  張紹省
                                      法  官  鄭凱文
以上正本證明與原本無異
如不服本判決應於送達後10日內向本院提出上訴狀
                                      書記官  廖貞音
中    華    民    國    99    年    5     月    28    日

司法院資訊處製作；財團法人民間司法改革基金會備份。
